臺灣臺北地方法院刑事判決　　　　　　　　　　　　　九十年度交易字第一九九號
　　公　訴　人　臺灣臺北地方法院檢察署檢察官
　　被　　　告　丙○○
右列被告因過失致死等案件，經檢察官提起公訴（九十年度偵字第八七六五號），本
院判決如左：
    主    文
丙○○因過失致人於死，處有期徒刑壹年；又服用酒類，不能安全駕駛動力交通工具
而駕駛，處有期徒刑陸月。應執行有期徒刑壹年肆月。
    事    實
一、丙○○自民國九十年四月十六日晚間八時至九時許飲用酒類，明知其已因服用酒
    類達不能安全駕駛動力交通工具之程度，竟仍於當日晚間九時三十五分許，駕駛
    車牌號碼ＣＶ－四二二三號自用小客車，沿臺北市○○○路○段由東向西方向行
    駛，行經該路段五十五巷口，原應注意車前狀況，隨時採取必要之安全措施，而
    當時天氣陰、夜間有照明、視距良好、市區道路乾燥平直、無缺陷及障礙，依其
    智識、能力又無不能注意之情事，詎丙○○因服用酒類、意識不清、注意力、反
    應力、辨識力降低而疏未注意，適有陳瓊珠騎乘兩輪腳踏車沿臺北市○○○路○
    段五十五巷口西側行人穿越道由南向北穿越臺北市○○○路○段，丙○○見狀即
    擬踏踩煞車，但誤油門為煞車，丙○○所駕車輛遂未停止反猛力撞擊陳瓊珠所騎
    乘之兩輪腳踏車後輪右側，並向前拖行近三十公尺，迄撞及在臺北市○○○路○
    段四十五號前東向西方向外線車道上停等紅燈、由甲○○駕駛、車牌號碼Ｄ五－
    一五五號營業用小客車後側，車牌號碼Ｄ五－一五五號營業用小客車再向前撞及
    前方停等紅燈、由乙○○駕駛、車牌號碼Ｈ七－四０二號營業用小客車後側，車
    牌號碼Ｈ七－四０二號營業用小客車再向前撞及前方停等紅燈、由林賢村駕駛、
    車牌號碼Ｈ二－八０七號營業用小客車後側，車牌號碼Ｈ二－八０七號營業用小
    客車再向前撞及前方停等紅燈、由陳智全駕駛、車牌號碼Ｔ四－一二九號營業用
    小客車後側始停止，陳瓊珠則於所乘兩輪腳踏車受撞擊後彈起猛力碰撞丙○○所
    駕車牌號碼ＣＶ－四二二三號自用小客車擋風玻璃左側，因顱骨骨折當場死亡，
    遭丙○○所駕車牌號碼ＣＶ－四二二三號自用小客車直接撞擊之車牌號碼Ｄ五－
    一五五號營業用小客車駕駛甲○○並受有顏面撕裂傷、右下肢挫傷、下背部挫傷
    之傷勢；嗣經員警據報前往處理，並對丙○○進行酒精濃度測試，丙○○於同日
    晚間九時五十五分許之呼氣酒精濃度為一‧０九亳克＼公升而查獲上情。
二、案經甲○○告訴暨臺北市政府警察局松山分局報請臺灣臺北地方法院檢察署檢察
    官偵查起訴。
    理    由
一、訊據被告丙○○對於右揭事實均坦承不諱，核與告訴人甲○○、證人即在場目擊
    之守望相助巡守員黃莊傳、車輛遭碰撞之在場駕駛乙○○、林賢村、陳智全所述
    情節及道路交通事故調查報告表、臺北市政府警察局松山分局交通分隊交通事故
    談話紀錄表、補充資料表、現場照片、車輛照片、酒精濃度檢測單、刑法第一百
    八十五條之三案件測試觀察紀錄表、臺北市政府警察局舉發違反道路交通管理事
    件通知單、臺灣臺北地方法院檢察署相驗屍體證明書、診斷證明書所載相符，當
    日被害人陳瓊珠於所乘兩輪腳踏車受撞擊後彈起猛力碰撞丙○○所駕車牌號碼Ｃ
    Ｖ－四二二三號自用小客車擋風玻璃左側，因顱骨骨折當場死亡，並經臺灣臺北
    地方法院檢察署檢察官督同法醫師相驗屬實，有勘驗筆錄、驗斷書、相驗屍體證
    明書、相片可稽，其中被告所駕車輛擋風玻璃左側沾有被害人陳瓊珠死亡時穿著
    之黃色衣物纖維，亦據檢察官督同法醫師採檢勘驗後記明在卷；又被告於肇事後
    之九十年四月十六日晚間九時五十五分許，呼氣酒精濃度為一‧０九亳克＼公升
    ，於肇事後之同日晚間九時五十分許，有語無倫次、含糊不清、意識模糊、注意
    力無法集中之情狀，業經現場處理員警當場觀察、測試後記載明確，有酒精濃度
    檢測單、刑法第一百八十五條之三案件測試觀察紀錄表在卷可考；而當時天氣陰
    、夜間有照明、視距良好、市區道路乾燥平直、無缺陷及障礙，依被告之智識、
    能力又無不能注意之情事，另據員警於道路交通事故調查報告表載明。
二、按汽車行駛時，駕駛人應注意車前狀況，並隨時採取必要之安全措施，道路交通
    安全規則第九十四條第三項定有明文。本件被告於九十年四月十六日晚間八時至
    九時許飲用酒類，明知其已因服用酒類達不能安全駕駛動力交通工具之程度，竟
    仍於當日晚間九時三十五分許，駕駛車牌號碼ＣＶ－四二二三號自用小客車，沿
    臺北市○○○路○段由東向西方向行駛，行經該路段五十五巷口，當時天氣陰、
    夜間有照明、視距良好、市區道路乾燥平直、無缺陷及障礙，依其智識、能力又
    無不能注意之情事，前已述及，揆諸上揭法條，被告自應注意車前狀況，並隨時
    採取必要之安全措施，詎被告竟因服用酒類、意識不清、注意力、反應力、辨識
    力降低而疏未注意，誤油門為煞車，猛力撞擊騎乘兩輪腳踏車沿臺北市○○○路
    ○段五十五巷口西側行人穿越道由南向北穿越臺北市○○○路○段之被害人陳瓊
    珠所騎乘之兩輪腳踏車後輪右側，並繼續前行迄撞及在臺北市○○○路○段四十
    五號前東向西方向外線車道上停等紅燈、由告訴人甲○○駕駛、車牌號碼Ｄ五－
    一五五號營業用小客車後側，車牌號碼Ｄ五－一五五號營業用小客車再向前撞及
    前方停等紅燈、由乙○○駕駛、車牌號碼Ｈ七－四０二號營業用小客車後側，車
    牌號碼Ｈ七－四０二號營業用小客車再向前撞及前方停等紅燈、由林賢村駕駛、
    車牌號碼Ｈ二－八０七號營業用小客車後側，車牌號碼Ｈ二－八０七號營業用小
    客車再向前撞及前方停等紅燈、由陳智全駕駛、車牌號碼Ｔ四－一二九號營業用
    小客車後側始停止，致被害人陳瓊珠彈起猛力碰撞被告所駕車輛擋風玻璃左側、
    因顱骨骨折當場死亡，並致告訴人甲○○受有顏面撕裂傷、右下肢挫傷、下背部
    挫傷之傷勢，被告有過失甚明，且其過失行為與被害人陳瓊珠之死亡、告訴人甲○○之傷勢間，有相當因果關係，事證明確，被告犯行堪以認定。
三、次按刑法第一百八十五條之三規定所謂「不能安全駕駛」，係抽象危險犯，並不
    以發生具體危險為必要，對於呼氣酒精濃度已達每公升０．五五毫克（０．五五
    亳克＼公升）以上，肇事率為一般正常人之十倍，認為已達不能安全駕車之標準
    ，此業經法務部八十八年五月十八日以法八八檢字第００一六六九號函告週知，
    應為絕對不能安全駕駛動力交通工具；而就醫學文獻所知，酒精對人體造成之影
    響，於呼氣時酒精濃度達每公升０‧二五毫克（約合體內血液中酒精濃度五０亳
    克＼公升或百分之零點零五）即會輕度中毒，造成輕度協調功能降低，呼氣酒精
    濃度達每公升０‧五毫克時（約合體內血液中酒精濃度一００亳克＼公升或百分
    之零點一）屬輕到中度中毒症狀，出現反應較慢、感覺減低、影響駕駛之狀況，
    又食後飲酒後約五十一分鐘，其體內血液酒精濃度可達至最高，呼氣酒精濃度亦
    達最高，其後再以平均每小時０‧０八亳克＼公升之速率代謝，此亦經臺灣高雄
    地方法院職權函內政部警政署刑事警察局查證明確，有內政部警政署刑事警察局
    （九十一）刑鑑字第０九一０一四七二七０號覆函暨換算說明資料、刑事警察局
    鑑識科科長、技士翁景惠、王光全、何敏群、翁景惠合著之「臺灣地區國人飲酒
    量與呼氣、血液、尿液、唾液酒精濃度間關連之研究」一文可資佐憑，復有行政
    院國軍退除役官兵輔導委員會臺北榮民總醫院八十八年八月五日（八八）北總內
    字第二六八六八號函、八十八年十月二十六日（八八）院賓文廉字第一三四０七
    號臺灣高等法院函附台北醫學院附設醫院精神科主任蔡尚穎「酒精對人體生理與
    行為之影響」一文可資參佐。本件被告於肇事後之九十年四月十六日晚間九時五
    十五分許之呼氣酒精濃度為一‧０九亳克＼公升，於肇事後之同日晚間九時五十
    分許，有語無倫次、含糊不清、意識模糊、注意力無法集中之情狀，且被告誤油
    門為煞車，猛力衝撞被害人陳瓊珠所騎乘之兩輪腳踏車，拖行近三十公尺後復撞
    及在同路段東向西方向外線車道上停等紅燈之車輛始停止，前業提及，其呼氣酒
    精濃度已逾０‧五亳克＼公升，且顯已喪失注意力、反應力、辨識力，達影響駕
    駛程度，是被告已因服用酒類達不能安全駕駛，亦堪認定。
四、核被告所為，係犯刑法第二百七十六條第一項因過失致人於死罪、第二百八十四
    條第一項前段因過失傷害人罪、第一百八十五之三條服用酒類不能安全駕駛動力
    交通工具而駕駛罪。被告以一個過失行為造成被害人陳瓊珠死亡及告訴人甲○○
    受傷，係一行為觸犯因過失致人於死罪及因過失傷害人罪二罪名，為想像競合犯
    ，應依刑法第五十五條之規定，從一重之刑法第二百七十六條第一項因過失致人
    於死罪處斷；被告所犯因過失致人於死罪與服用酒類不能安全駕駛動力交通工具
    而駕駛罪二罪，犯意各別、行為互殊，應予分論併罰。被告服用酒類達不能安全
    駕駛動力交通工具之程度而駕駛汽車，致被害人陳瓊珠死亡、告訴人甲○○受傷
    ，應依道路交通管理處罰條例第八十六條第一項之規定，加重其刑。爰審酌本件
    被告分別於七十三年、八十年間犯竊盜、麻醉藥品管理條例等罪，近年則無其他
    前科犯行，有臺灣高等法院被告全國前案紀錄表可佐，因服用酒類達呼氣酒精濃
    度一‧０九毫克＼公升、嚴重不能安全駕駛之程度仍駕駛汽車，漠視道路往來人
    、車之生命、身體、財產安全，終因酒後注意力、反應力、辨識力降低、誤油門
    為煞車而肇事致人死、傷，造成無可挽救之遺憾，並使被害人家屬痛失至親，犯
    罪所生危害甚重，惟犯後坦承犯行、非無悔意，業已與被害人陳瓊珠家屬達成和
    解、獲得被害人家屬諒解，並已賠償告訴人甲○○車輛及傷害部分之醫療費用，
    此經被害人家屬丁○○、告訴人甲○○當庭陳述明確，且有和解協議書、和解書
    附卷可資參佐，就過失毀損他人車輛部分，亦全數迅予賠償完竣，亦有和解書可
    按等一切情狀，分別量處如主文所示之刑，並定其應執行之刑，以資懲儆。
據上論斷，應依刑事訴訟法第二百九十九條第一項前段，刑法第二百七十六條第一項
、第一百八十五之三條、第二百八十四條第一項前段、第五十五條，第五十一條第五
款，道路交通管理處罰條例第八十六條第一項，罰金罰鍰提高標準條例第一條前段，
判決如主文。
本案經檢察官黃立維到庭執行職務。
中      華      民      國    九十一    年     十一     月     十四     日
                                  臺灣臺北地方法院交通法庭
                                          法  官  洪  文  慧
右正本證明與原本無異。
如不服本判決，應於判決送達後十日內向本院提出上訴狀(應抄附繕本)。告訴人
或被害人如對於本判決不服者，應具備理由請求檢察官上訴，其上訴期間之計算
係以檢察官收受判決正本之日期為準。
                                          書記官  江  虹  儀
中      華      民      國    九十一    年     十一     月    十四    日
附錄本案論罪科刑法條全文：
刑法第二百七十六條
一因過失致人於死者，處二年以下有期徒刑、拘役或二千元以下罰金。
二從事業務之人，因業務上之過失犯前項之罪者，處五年以下有期徒刑或拘役，得併
 科三千元以下罰金。
刑法第一百八十五條之三
服用毒品、麻醉藥品、酒類或其他相類之物，不能安全駕駛動力交通工具而駕駛者，
處一年以下有期徒刑、拘役或三萬元以下罰金。
